---
title: "Métodos Computacionais em Estatística e Otimização"
subtitle: "Lista 05"
author: "Miguel Zanchettin de Oliveira"
date: "April, 2024"
output: html_document
---

```{r setup, include=FALSE}

knitr::opts_chunk$set(echo = TRUE)

if ('pacman' %in% rownames(installed.packages()) == FALSE) {
  install.packages('pacman')
  requite('pacman')
} 

pacman::p_load(
  knitr, 
  dplyr, 
  BiocManager,
  Rcpp,
  stats,
  irlba
)

# For python usage
reticulate::use_condaenv('mestrado')
reticulate::install_python()

```

# Álgebra Linear

## Questão 01

A decomposição de Cholesky de uma matriz simétrica e definida positiva é muito popular em estatística. Para você ter uma ideia do algoritmo [consulte](https://en.wikipedia.org/wiki/Cholesky_decomposition). 

Use três diferentes abordagens para obter a decomposição de Cholesky de uma matriz positiva definida em R e/ou C++. As abordagens podem ser diferentes pacotes, diferentes classes ou mesmo diferentes linguagens. Se você conhece outras linguagens pode usar se julgar adequado. Para criar uma matriz positiva definida use o seguinte código. 
```{r Q01_DDPositiva}

x1 <- runif(30)
x2 <- runif(30)
grid <- expand.grid(x1, x2)
DD <- dist(grid, diag = TRUE, upper = TRUE)
DD_positiva <- exp(as.matrix(-DD, 100, 100)/0.3)

```

Tome cuidado com a classe das matrizes que você vai utilizar para comparar as diferentes abordagens. Considere matrizes de diferentes dimensões e use o pacote bench para a comparação em termos de tempo computacional.

Importante explique cuidadosamente a diferença entre as abordagens e qual você julga ser a mais
eficiente antes e após realizar o experimento computacional

```{r Q01_Resposta}

#--------------------------------------------------------------------
# Geracao de matrizes
#--------------------------------------------------------------------

gerar_matriz_dd_positiva_n_por_n <- function (n){

  x1 <- runif(n)
  x2 <- runif(n)
  grid <- expand.grid(x1, x2)
  DD <- dist(grid, diag = TRUE, upper = TRUE)
  
  DD_positiva <- exp(as.matrix(-DD, 100, 100)/0.3)
  return(as.matrix(DD_positiva))
  
} 

mtxs <- list(
  gerar_matriz_dd_positiva_n_por_n(n=2), 
  gerar_matriz_dd_positiva_n_por_n(n=3), 
  gerar_matriz_dd_positiva_n_por_n(n=5), 
  gerar_matriz_dd_positiva_n_por_n(n=8), 
  gerar_matriz_dd_positiva_n_por_n(n=13)
  # ...
)

#--------------------------------------------------------------------
# Implementacoes
#--------------------------------------------------------------------

#--------------------------------------------------------------------
# 01 - Utilizando R-base


implementacao_01 <- function (mtx) {
  
  dimensionSize <- nrow(mtx)
  L <- matrix(0, nrow = dimensionSize, ncol = dimensionSize)
  
  for (i in 1:dimensionSize) {
    for (j in 1:i) {
      sum_val <- 0
      for (k in 1:j) {
        sum_val <- sum_val + L[i, k] * L[j, k]
      }
  
      if (i == j) {
        L[i, j] <- sqrt(mtx[i, i] - sum_val)
      } else {
        L[i, j] <- (1.0 / L[j, j]) * (mtx[i, j] - sum_val)
      }
    }
  }
  
  return(L)

}


#--------------------------------------------------------------------
# 02 - Utilizando funcao built-in

implementacao_02 <- function (mtx) {
  return(chol(mtx))
}

#--------------------------------------------------------------------
# 03 - Utilizando funcao RCpp

Rcpp::cppFunction('
  NumericMatrix implementacao_03(NumericMatrix A) {
    int dimensionSize = A.nrow();
    NumericMatrix L(dimensionSize, dimensionSize);
  
    for (int i = 0; i < dimensionSize; i++) {
      for (int j = 0; j <= i; j++) {
        double sum = 0;
        for (int k = 0; k < j; k++)
          sum += L(i, k) * L(j, k);
  
        if (i == j)
          L(i, j) = sqrt(A(i, i) - sum);
        else
          L(i, j) = (1.0 / L(j, j)) * (A(i, j) - sum);
      }
    }
  
    return L;
  }
')


# Funcao de testes
funcao_teste <- function(f, mtxs) {
  res <- list()
  for (i in 1:length(mtxs)) {
    res[[i]] <- f(mtxs[[i]])
  }
  return(res)
}


#--------------------------------------------------------------------
# Benchmarking
#--------------------------------------------------------------------

tempo_exec <- bench::mark(
  funcao_teste(implementacao_01, mtxs), 
  funcao_teste(implementacao_02, mtxs), 
  funcao_teste(implementacao_03, mtxs), 
  iterations=100, 
  check=F
)


# Recupera funcoes
exps <- c()
exps[1] <- as.character(tempo_exec$expression[[1]])[2]
exps[2] <- as.character(tempo_exec$expression[[2]])[2]
exps[3] <- as.character(tempo_exec$expression[[3]])[2]

# Mostra tabela
knitr::kable(
  tempo_exec %>%
    as.data.frame() %>%
    dplyr::select(min, median, mem_alloc) %>%
    mutate(funcao = exps)
)

```

> Antes, acreditava que a função implementada em Cpp seria a mais eficiente. Porém, após os testes, resume-se que a função built-in é a mais eficiente. Isto porque, segundo a documentação, a função tem partes implementadas em Fortran, por meio do pacote Lapack. \n É importante, por isso, destacar que a primeira função, utiliza da linguagem R para execução, o que não faz uso de paralelismo na execução e tem um consumo menos eficiente de memória. Também, a terceira função tem um desempenho suavemente melhorado justamente por conta desses controles de memória e paralelismo. Contudo, ainda não sendo os métodos mais eficientes, como os implementados na função built-in.

## Questão 02
Nas mesmas condições do exercício 1. Considere que é de interesse obter a decomposição em autovalores e autovetores. Novamente forneça três alternativas e compare os tempos computacionais.

```{r Q02_resposta}


#--------------------------------------------------------------------
# Geracao de matrizes
#--------------------------------------------------------------------

gerar_matriz_dd_positiva_n_por_n <- function (n){

  x1 <- runif(n)
  x2 <- runif(n)
  grid <- expand.grid(x1, x2)
  DD <- dist(grid, diag = TRUE, upper = TRUE)
  
  DD_positiva <- exp(as.matrix(-DD, 100, 100)/0.3)
  return(as.matrix(DD_positiva))
  
} 

mtxs <- list(
  gerar_matriz_dd_positiva_n_por_n(n=2), 
  gerar_matriz_dd_positiva_n_por_n(n=3), 
  gerar_matriz_dd_positiva_n_por_n(n=5), 
  gerar_matriz_dd_positiva_n_por_n(n=8), 
  gerar_matriz_dd_positiva_n_por_n(n=13)
  # ...
)

#--------------------------------------------------------------------
# Implementacoes
#--------------------------------------------------------------------

#--------------------------------------------------------------------
# 01 - Utilizando R-base


implementacao_01 <- function (mtx) {
  
  n <- nrow(mtx)
  autovetores <- matrix(0, nrow = n, ncol = n)
  
  # Definir tolerância para verificação de convergência
  tol <- 1e-10
  
  # Iterações para encontrar autovetores
  for (i in 1:n) {
    v <- rep(1, n)
    lambda <- 0
    
    # Método das potências para encontrar o maior autovalor e autovetor associado
    while (TRUE) {
      v_anterior <- v
      v <- mtx %*% v
      lambda_anterior <- lambda
      lambda <- sum(v^2)
      v <- v / sqrt(lambda)
      
      if (abs(lambda - lambda_anterior) < tol || all(abs(v - v_anterior) < tol))
        break
    }
    
    # Armazenar autovetor encontrado
    autovetores[, i] <- v
  }
  
  # Calcular autovalores
  autovalores <- diag(t(autovetores) %*% mtx %*% autovetores)
  
  # Retornar resultado como uma lista
  return(list(autovalores = autovalores, 
              autovetores = autovetores))

}


#--------------------------------------------------------------------
# 02 - Utilizando funcao built-in

implementacao_02 <- function (mtx) {
  eig <- eigen(mtx)
  return(list(autovalores = eig$values, 
              autovetores = eig$vectors))
}


#--------------------------------------------------------------------
# 03 - Utilizando funcao RCpp

implementacao_03 <- function(mtx) {
  py_mtx <- py$numpy$asarray(mtx)
  reticulate::py_run_string("
    import numpy as np
    A = np.array(py_my_matrix)
    eigenvalues, eigenvectors = np.linalg.eig(A)
    ")
  return(list(autovalores = py$eigenvalues, 
              autovetores = py$eigenvectors))  
}

implementacao_03(mtx[[1]])


# Funcao de testes  s
funcao_teste <- function(f, mtxs) {
  res <- list()
  for (i in 1:length(mtxs)) {
    res[[i]] <- f(mtxs[[i]])
  }
  return(res)
}


#--------------------------------------------------------------------
# Benchmarking
#--------------------------------------------------------------------

tempo_exec <- bench::mark(
  funcao_teste(implementacao_01, mtxs), 
  funcao_teste(implementacao_02, mtxs), 
  funcao_teste(implementacao_03, mtxs), 
  iterations=100, 
  check=F
)


# Recupera funcoes
exps <- c()
exps[1] <- as.character(tempo_exec$expression[[1]])[2]
exps[2] <- as.character(tempo_exec$expression[[2]])[2]
exps[3] <- as.character(tempo_exec$expression[[3]])[2]

# Mostra tabela
knitr::kable(
  tempo_exec %>%
    as.data.frame() %>%
    dplyr::select(min, median, mem_alloc) %>%
    mutate(funcao = exps)
)

```