---
title: "Métodos Computacionais em Estatística e Otimização"
subtitle: "Lista 06"
author: "Miguel Zanchettin de Oliveira"
date: "May, 2024"
output: html_document
---


```{r setup, include=FALSE}

knitr::opts_chunk$set(echo = TRUE)

if ('pacman' %in% rownames(installed.packages()) == FALSE) {
  install.packages('pacman')
  requite('pacman')
} 

pacman::p_load(
  knitr, 
  dplyr, 
  rootSolve, 
  bench
)


```

# Métodos Numéricos

## Questão 01
Considere o método regula-falsi para a solução de uma equação não linear. Forneça uma implementação em R deste método e use sua implementação para resolver a seguinte equação não linear.

$$
  D(\theta) = 2n[log({\hat{\theta} \over \theta}) + \hat{y}(\theta - \hat{\theta})] \le 3.84
$$

```{r questao01}

# Implement the function
D <- function(theta, n, hat_theta, hat_y) {
  return(2 * n * (log(hat_theta / theta) + hat_y * (theta - hat_theta)))
}

# Regula-Falsi (False Position) method implementation
regula_falsi <- function(f, a, b, tol = 1e-7, max_iter = 1000) {

  if ((f(a) * f(b)) >= 0)
    stop("The function must have different signs at the endpoints a and b");
  
  iter <- 0
  c <- a  # Initializing c
  
  while (iter < max_iter) {
    # Calculate the value of c
    c <- b - (f(b) * (b - a)) / (f(b) - f(a))
    
    # Check if the root is found
    if (abs(f(c)) < tol) {
      return(list(root = c, iterations = iter))
    }
    
    # Update the endpoints
    if (f(a) * f(c) < 0) {
      b <- c
    } else {
      a <- c
    }
    
    iter <- iter + 1
  }
  
  return(list(root = c, iterations = iter, message = "Maximum iterations reached"))
}

# Mask function assuming some constants
f <- function(theta) {
  return(D(theta, n=10, hat_theta=-1.5, hat_y=0.5))
}

# Aplly the method
regula_falsi(f, a = -3, b = -1)

```

## Questão 02
Use o método de Newton para resolver o seguinte sistema de equações não lineares

$$
  y = cos(x) \\
  x = sen(y)
$$

Forneça a implementação do método de Newton e a aplicação ao sistema dado. Use para comparação as rotinas prontas do pacote rootSolve.

```{r questao02}

newton_method <- function(F, J, x0, tol = 1e-8, max_iter = 100) {
  x <- x0
  for (i in 1:max_iter) {
    F_val <- F(x)
    J_val <- J(x)
    delta_x <- solve(J_val, F_val)
    x <- x - delta_x
    if (sqrt(sum(delta_x^2)) < tol) {
      resultado = list('iteracoes' = i,
                       'raizes' = x
                       )
      return(resultado)
    }
  }
  resultado = list('iteracoes' = NA,
                   'raizes' = x
                   )
  return(resultado)
}

F <- function(x) {
  y <- x[2]
  x <- x[1]
  c(y - cos(x), x - sin(y))
}

J <- function(x) {
  y <- x[2]
  x <- x[1]
  matrix(c(sin(x), 1, 1, -cos(y)), nrow = 2, byrow = TRUE)
}

x0 <- c(0.5, 0.5)  # Chute inicial
resultado01 <- newton_method(F, J, x0)

print(resultado01)

```

```{r questao2_multiroot}


F_multiroot <- function(x) {
  y <- x[2]
  x <- x[1]
  c(y - cos(x), x - sin(y))
}

resultado02 <- multiroot(F_multiroot, start = x0)

print(resultado02)

```


```{r questao2_comparacao}

bench::mark(
  newton_method(F, J, x0)$raizes,
  multiroot(F_multiroot, start = x0)$root
)$median


```

## Questão 03
Implemente o método quasi-Newton BFGS. Use a sua implementação para otimizar a seguinte função perda

$$
  L(y, \mu) = \sum_{n}^{i=1}{log(cosh(\mu_i, y_i))}
$$

Considere o seguinte código para gerar $y_i$. O parâmetro deve ser especificado como uma reta $\mu_i = \beta_0 + \beta_1 x_i$.

```{r questao03_codigoinicial}

set.seed(123)
x1 <- rnorm(100)
mu <- 5 + 3*x1
y <- rt(n = 100, df = 3) + mu

```

Note que você deverá otimizar os parâmetros β0 e β1 que na simulação foram fixados em $\beta_0 = 5$ e $\beta_1 = 3$.

```{r questao03}

# Função de perda
loss_function <- function(beta, x, y) {
  mu <- beta[1] + beta[2] * x
  return(sum(log(cosh(mu - y))))
}

# Função para calcular o gradiente da função de perda
grad_loss_function <- function(beta, x, y) {
  mu <- beta[1] + beta[2] * x
  delta <- tanh(mu - y)
  grad_beta0 <- sum(delta)
  grad_beta1 <- sum(delta * x)
  return(c(grad_beta0, grad_beta1))
}

# Inicialização dos parâmetros beta
initial_beta <- c(0, 0)

# Implementação do método BFGS
result <- optim(
  par = initial_beta,
  fn = loss_function,
  gr = grad_loss_function,
  x = x1,
  y = y,
  method = "BFGS"
)

# Otimização
optimal_beta <- result$par
print(optimal_beta)

```

## Questão 04

Considere o conjunto de dados (youtube.csv)[http://leg.ufpr.br/~wagner/data/] que apresenta o número de views e inscritos de dois canais de sucesso do youtube desde o dia de sua abertura. O objetivo é predizer o número acumulado de inscritos em cada um destes canais para o próximo ano (365 dias).

Para isto você decidiu emprestar um modelo biológico que modela o crescimento de bactérias chamado
de modelo logístico, dado pela seguinte equação:

$$
  y = {L \over {1 + exp(\beta(x - \beta_0))}}
$$

onde $L$ é o valor máximo da curva (platô), $\beta_0$ é o valor de $x$ no ponto médio da curva (tempo de meia-vida) e $\beta$ é a declividade da curva.

A Figura abaixo apresenta um gráfico do modelo logístico.

```{r questao04_grafico_enunciado_01, echo=F}

par(mfrow = c(1,1), mar=c(2.6, 3, 1.2, 0.5), mgp = c(1.6, 0.6, 0), family='Arial')
f_log <- function(DIAS, L, beta, beta0) {
out <- L/(1+ exp(-beta*(DIAS - beta0)))
return(out)
}
DIAS <- 1:800
plot(f_log(DIAS = DIAS, L = 90, beta = 0.01, beta0 = 400) ~ DIAS,
ylab = "Número de inscritos", xlab = "Dias da abertura",
type = "l", ylim = c(0,95))
abline(h = 90)
text(x = 800, y = 93, label = "L")
text(x = 425, y = f_log(DIAS = 400, L = 90, beta = 0.01, beta0 = 400),
label = expression(beta))
points(x = 400, pch = 19, col = "red",
y = f_log(DIAS = 400, L = 90, beta = 0.01, beta0 = 400))

```

Note que o modelo representa a intuição de como o número acumulado de inscritos em um canal deve se comportar. No Código abaixo a base de dados é carregada e organizada por canal.

```{r questao04_enunciado02, echo=F}

url <- "http://leg.ufpr.br/~wagner/data/youtube.txt"
dados <- read.table(url, header = TRUE)
dados_canal <- split(dados, dados$CANAL)
dados1 <- dados_canal[[1]]
dados2 <- dados_canal[[2]]
dados1$INSCRITOS <- dados1$INSCRITOS/100000
dados1$Y <- cumsum(dados1$INSCRITOS)
dados2$INSCRITOS <- dados2$INSCRITOS/100000
dados2$Y <- cumsum(dados2$INSCRITOS)

```

Podemos fazer o gráfico dos dados observados para explicitar o objetivo de predizer o número de inscritos acumulado para os próximos 365 dias.

```{r questao04_enunciado03, echo=F}

par(mfrow = c(1,2), mar=c(2.6, 3, 1.2, 0.5), mgp = c(1.6, 0.6, 0), family='Arial')
plot(dados1$Y ~ dados1$DIAS, xlim = c(0, 1215), ylim = c(0, 25),
ylab = "Número de inscritos*100000", main = "Canal 1",
xlab = "Dias", type = "o", cex = 0.1)
abline(v = 850)
plot(dados2$Y ~ dados2$DIAS, ylab = "Número de inscritos*100000", main = "Canal 2",
xlab = "Dias", ylim = c(0, 50), xlim = c(0, 980), type = "p", cex = 0.1)
abline(v = 607)

```

Escolha um destes canais e otimize o modelo logístico para predizer qual será o número acumulado de inscritos para os próximos 365 dias. Ao apresentar sua solução computacional faça o máximo para explicar as suas decisões e estratégias de implementação. Tome o máximo de cuidado para que a sua análise seja reproduzível.


```{r questao04_resposta, echo=F}



```